【裁判字號】    99,交聲,63
【裁判日期】    990223
【裁判案由】    交管條例聲異
【裁判全文】
臺灣板橋地方法院交通事件裁定          99年度交聲字第63號
原處分機關  交通部公路總局臺北區監理所
異  議  人
即受處分人  甲○○
上列受處分人因違反道路交通管理處罰條例案件，對於交通部公
路總局臺北區監理所於民國98年12月16日以北監自裁字第裁40-B
00000000號所為之裁決處分（原舉發案號：高雄市政府警察局98
年11月19日高市警交字第B00000000 號）聲明異議，本院裁定如
下：
    主  文
原處分撤銷。
甲○○汽車所有人號牌為他物遮蔽，非行車途中因遇雨、雪道路
泥濘所致，處罰鍰新臺幣佰元。
    理  由
一、原處分意旨略以：本件異議人即受處分人甲○○為CX-1490
    號自用小貨車之汽車所有人，其夫乙○○於於民國98年11月
    19日14時許，駕駛該車行經高雄市○○路與北平二街口時，
    為警發現其車後車牌有以貼布遮蔽後2 碼致無法辨識其正確
    牌號，乃予攔停並當場舉發，嗣原處分機關於98年12月16日
    以北監自裁字第裁40-B00000000號違反道路交通管理事件裁
    決書，依道路交通管理處罰條例第13條第1 款，裁處罰鍰新
    臺幣（下同）3,000 元，並責令其申請換領牌照或改正等語
    。
二、異議意旨略以：乙○○於98年11月19日14時許，駕駛CX-149
    0 號自用小貨車從高雄市○○○街16號地下停車場駛出至博
    愛路與北平二街路口停等紅燈時，固曾遭警攔停後開單舉發
    ，但當時共有2 名員警，其中1 人要伊提出行照駕照，另1
    人則走至伊車後不知幹啥，後來伊交付證件予員警核對無誤
    後，該員警即要伊下車並帶至車後觀看，伊此時才發現伊車
    後車牌貼有1 塊傷痛藥布，該藥布並非伊所貼，伊亦不知係
    何人搞鬼，只能說是有人蓄意栽贓，或是遭某調皮搗蛋小孩
    惡搞，原處分機關據以裁罰，難以接受，爰聲明異議等語。
三、按汽車號牌不得變造損毀、塗抹或「粘貼」其他材料、加裝
    邊框或霓虹燈、裝置旋轉架、顛倒懸掛或以安裝其他器具之
    方式使不能辨認其牌號，並不得以他物遮蔽，如有污穢，致
    不能辨認其牌號時，應洗刷清楚，道路交通安全規則第11條
    第2 項定有明文。次按汽車行駛有損毀或變造汽車牌照、塗
    抹污損牌照，或以安裝其他器具之方式，使不能辨認其牌號
    之情形者，處汽車所有人2,400 元以上4,800 元以下罰鍰，
    並責令申請換領牌照或改正；汽車行駛有號牌污穢，不洗刷
    清楚，或為他物遮蔽，非行車途中因遇雨、雪道路泥濘所致
    之情形者，處汽車所有人300 元以上600 元以下罰鍰，並責
    令改正、補換牌照或禁止其行駛，道路交通管理處罰條例第
    13條第1 項、第14條第1 項第3 款分別定有明文。前開2 規
    定之立法意旨均在規範道路交通主管機關為維護交通秩序及
    汽車行政管理之正確性，且兼有防範駕駛人逃避交通稽查與
    脫免違規處罰之目的。惟不同者，乃在於前開條例第13條第
    1 款條文之「不能辨認其牌照」之原因，係出於「變造」、
    「塗抹污損」、「安裝其他器具」等方式將汽車牌照損毀所
    致，而前開條例第14條第3 款所規範者，係指若「非行車途
    中因遇雨、雪道路泥濘」所致「號牌污穢」，汽車所有人又
    不洗刷清楚之違規情形，且不以「不能辨認其牌照」為限；
    倘「號牌污穢」係因「行車途中因遇雨、雪道路泥濘」，則
    因難強令汽車所有人隨時洗刷清楚，而不在處罰之列。由此
    二規定之構成要件暨法律效果比較以觀，顯見第13條第1 款
    所謂「損毀汽車牌照」，係指行為人基於故意所為，始足當
    之，因此種違規行為，通常具有積極逃免交通稽查或刑事偵
    查之目的，惡害較大而裁罰較重；第14條第3 款之「號牌污
    穢」，則係號牌污穢非因汽車所有人或駕駛人故意行為，導
    致交通稽查困難之情形，較之前開規定，惡害較小而裁罰較
    輕。綜上，遇有汽車牌照（號牌）不能辨識之情形，仍應視
    其原因是否為汽車所有人或駕駛人故意造成，分別適用不同
    規定，非謂牌照污損不能辨識，即應一律依第13條第1 款之
    規定裁處。如無積極證據可認汽車所有人或駕駛人有故意毀
    損汽車牌照行為，自僅能適用前開條例第14條第3 款之規定
    ，對於汽車所有人予以科罰。
四、本案異議人為CX-1490 號自用小貨車之汽車所有人，其夫乙
    ○○於於98年11月19日14時許，駕駛該車行經高雄市○○路
    與北平二街口時，為警發現其車後車牌有以貼布遮蔽後2碼
    ，乃予攔停並當場舉發等情，為異議人所不爭執，並有員警
    舉發時所拍採證照片2 張為證，且觀諸該2 張照片，可知異
    議人所有CX-1490 號自用小貨車之後車牌末2 碼係遭貼布完
    全覆蓋，客觀上已達「不能辨認其牌號」之程度。其次，異
    議人辯稱：伊亦不知係何人搞鬼，只能說是有人蓄意栽贓，
    或是遭某調皮搗蛋小孩惡搞云云，固無證據足以佐證，但本
    案積極證據僅有前揭2 張照片，且單由該2 照片之外觀，僅
    能證明其後車牌有遭遮掩致不能辨認其牌號，至於取締員警
    則僅見聞該車後車牌黏有貼布而予攔停之過程，均無法證明
    該張貼布乃異議人或其夫乙○○所黏貼。反之，證人即實際
    駕駛人乙○○已到庭具結證稱：該張貼布非伊或異議人所貼
    等語，衡情應無僅為區區罰鍰，而甘冒偽證嚴厲罪責風險故
    為異議人有利證詞之必要，參以道路交通管理處罰條例第13
    條第1 款之「損毀汽車牌照」行為乃指行為人故意所為，其
    目的通常為積極逃免交通稽查或刑事偵查，已見前述，經查
    異議人及其夫並無任何前案紀錄，且CX-1490 號自用小貨車
    於98年11月19日以前5 年內之違規日期分別為97年6 月21日
    、95年4 月4 日及94年5 月31日共3 筆，有臺灣高等法院被
    告前案紀錄表2 份及交通部公路總局臺北區監理所99年1 月
    20日北監自字第0992002538號函及所附明細資料在卷可查（
    本院卷第15、17、23、24頁），顯見證人乙○○尚並非經常
    性違規之駕駛人，應無為了逃免交通稽查而刻意黏貼貼布遮
    掩車牌之必要，從而，在無積極證據證明異議人有故意損毀
    汽車牌照行為或動機之情形下，即難遽以同條例第13條第1
    款處罰之。
五、然依證人乙○○於本院審理時證稱：CX-1490 號自用小貨車
    原本是停伊公司所在地下二樓停車場的停車格內，當日伊搭
    電梯至地下二樓後，通過機電房就是伊車，當時車尾朝外，
    伊下樓時雖有抱著公司產品，但不會遮住伊視線，也沒有其
    他事情吸引伊注意等語，對照其所繪現場圖（本院卷第30頁
    ），可知其車後車牌係朝外，而非朝內，如按其所述行進動
    線，縱未繞經該車車尾，以該貼布已幾乎完全包覆末2 碼數
    字之大小，衡情亦能以餘光檢視號牌狀況，但其卻未注意，
    顯有可歸責之事由存在。縱無證據證明其有同條例第13條第
    1 款故意損毀汽車牌照之行為，仍應該當於同條例第14條第
    3 款之處罰要件。
六、綜上所述，異議人聲明異議指摘原處分不當，為有理由，應
    由本院將原處分撤銷，改依道路交通管理處罰條例第14條第
    3 款、違反道路交通管理事件統一裁罰基準表之規定，自為
    裁定如主文第2 項所示。
據上論斷，應依道路交通案件處理辦法第20條，裁定如主文。
中    華    民    國    99    年    2     月    23    日
                  交通法庭  法  官  楊明佳
以上正本證明與原本無異
如不服本裁定應於送達後5日內向本院提出抗告狀
                            書記官  林金良
中    華    民    國    99    年    2     月    23    日

司法院資訊處製作；財團法人民間司法改革基金會備份。
